【裁判字號】    95,上訴,1014
【裁判日期】    950929
【裁判案由】    違反毒品危害防制條例
【裁判全文】
臺灣高等法院臺南分院刑事判決        95年度上訴字第1014號
上  訴  人
即  被  告  甲○○
                    （現另案在監執行）
上列上訴人即被告因違反毒品危害防制條例案件，不服臺灣臺南
地方法院95年度訴字第705號中華民國95年8月8日第一審判決（
起訴案號：臺灣臺南地方法院檢察署95年度營毒偵字第165號）
，提起上訴，本院判決如下：
    主  文
上訴駁回。
    事  實
一、甲○○曾因施用第二級毒品安非他命案件，經依臺灣臺南地
    方法院以民國（下同）八十八年度毒聲字第一三六八號裁定
    送觀察、勒戒後，認無繼續施用毒品之傾向，於八十八年六
    月十五日執行完畢釋放，並由臺灣臺南地方法院檢察署檢察
    官以八十八年度營偵字第七七七號為不起訴處分確定；復因
    施用第一級毒品海洛因案件，經原審以九十三年度訴字第七
    三０號判決，判處有期徒刑一年確定在案，而於九十三年十
    一月二十五日判決確定，尚未執行之際，詎猶不知悔改，於
    九十四年十一月初某日，在臺南縣新營市○○街一百四十巷
    二之一號住處內，以針筒注射之方式施用第一級毒品海洛因
    一次。嗣因另案遭通緝，為警於九十四（原審誤植為九十五
    ）年十一月五日上午十時四十分許，在臺南縣新營市○○街
    一百四十巷口緝獲，員警並採取其尿液送驗，呈嗎啡陽性反
    應而查獲上情。
二、案經臺南縣警察局新營分局報告臺灣臺南地方法院檢察署檢
    察官偵查起訴。
    理  由
一、上開事實，固據被告於本院坦承不諱（見本院95年9月20日
    審判筆錄第2、4頁），惟辯稱：伊係自首，尚應減輕其刑云
    云。
二、惟查：
（一）被告確有於上揭時、地施用第一級毒品海洛因之犯行，且
      有被告之尿液經送檢驗，有編號對照表、長榮大學九十四
      年十一月二十三日確認報告各一紙附卷可稽（見警卷第4~
      6頁）。且被告前曾因施用毒品案件，經檢察官以八十八
      年度營偵字第七七七號為不起訴處分確定，有被告全國前
      案紀錄表可稽。被告嗣於八十八年六月十五日觀察勒戒執
      行完畢釋放後，五年內又因施用毒品，經原審法院判處有
      期徒刑一年確定，另於其後再犯本件之罪。
（二）被告雖辯稱：伊係自首云云。公訴意旨亦以被告於員警進
      行盤查時，即主動於犯罪未被有偵查權限之公務員或機關
      發覺前，向員警表明於上開時、地施用毒品，並自願接受
      偵查審判，而認被告符合自首規定云云。然查被告行為後
      ，刑法於九十四年二月二日修正公布，已於九十五年七月
      一日施行，有關自首之要件，不論係修正前第六十二條前
      段，或修正後同條段（應減輕其刑修正為得減輕其刑），
      均係規定「對於未發覺之犯罪自首受裁判者」，因此被告
      是否符合自首要件，應審究被告是否於施用毒品之犯行，
      於未被有偵查權限之機關或人員發覺前，即主動向前來之
      員警告知。又按「刑法第六十二條所謂發覺，並非以有偵
      查犯罪之機關或人員確知其人犯罪無誤為必要，而於對其
      發生嫌疑時，即得謂為已發覺」（最高法院九十年度台上
      字第三五七０號判決參照）。經查：依證人即逮捕被告之
      員警戴玉郎於原審到庭證述：「（你們問被告之前，有無
      懷疑被告施用毒品？）被告父親告訴我們，他女兒都還有
      一直施用，就因為這一點，我才會對被告懷疑，才會問被
      告」、「（被告父親是在什麼時候告訴你們的？）被告父
      親有告訴我另外一個同事，由我另外一個同事轉告」等語
      ，顯見員警在前往逮捕被告前，已經由其他管道獲知被告
      持續施用毒品中，而對其心生懷疑，進而於捕獲被告後，
      詢問被告有無吸毒，參照前揭判決意旨，被告之行為，尚
      不符合自首要件，依法自不得予以減刑，況被告亦直陳伊
      尚有另案通緝中，為警緝獲歸案，核與自首之承認犯行，
      並自願接受法院審判之要件不符，自無從適用自首之規定
      減輕其刑，併此敘明。
（三）綜上所述，被告之辯解，並無可取。本件事證已臻明確，
      被告之犯行洵堪認定，應予依法論科。
三、核被告所為，係犯毒品危害防制條例第十條第一項之罪。原
    審以被告罪證已臻明確，因予適用毒品危害防制條例第十條
    第一項，刑法第第十一條前段，審酌被告前已因施用毒品，
    經法院判決確定，尚未執行，有上開臺灣高等法院被告前案
    紀錄表可按，即又再犯本罪，足認悔意不堅，惟被告犯後已
    知坦認犯行，態度良好，且施用毒品究屬自戕行為等一切情
    狀，量處有期徒刑十月，以資懲儆。核其認事用法俱無不合
    ，量刑亦稱妥適。被告上訴意旨猶執陳詞認伊係自首云云，
    空言指摘原判決量刑過重不當，請求撤銷原判決，並無可取
    ，為無理由，應予駁回。
據上論結，應依刑事訴訟法第三百六十八條，判決如主文。
本案經檢察官曾銘芳到庭執行職務。
中    華    民    國    95    年    9     月    29    日
                 刑事第二庭   審判長  法  官    葉居正
                                      法  官    吳森豐
                                      法  官    莊俊華
以上正本證明與原本無異。
如不服本判決，應於收受本判決後十日內向本院提出上訴書狀。
其未敘述上訴理由者並得於提起上訴後十日內向本院補提理由書
狀（均須按他造當事人之人數附繕本）「切勿逕送上級法院」。
                                      書記官    尤乃玉
中    華    民    國    95    年    10    月    2     日
毒品危害防制條例第10條
施用第一級毒品者，處 6 月以上 5 年以下有期徒刑。
施用第二級毒品者，處 3 年以下有期徒刑。


司法院資訊處製作；財團法人民間司法改革基金會備份。
